【裁判字號】    97,破抗,15
【裁判日期】    970331
【裁判案由】    宣告破產
【裁判全文】
臺灣高等法院高雄分院民事裁定          97年度破抗字第15號
抗  告  人  甲○○
上列抗告人因聲請宣告破產事件，對於中華民國97年2 月18日臺
灣高雄地方法院96年度破字第119 號所為裁定提起抗告，本院裁
定如下：
    主  文
抗告駁回。
抗告程序費用由抗告人負擔。
    理  由
一、本件抗告意旨略以：抗告人因理財失誤，致負債約新台幣（
    下同）247 萬6,717 元，已無力清償全部債務，且積欠之債
    務多是年息高達20% ，每月約需繳4 萬餘元之利息，故，抗
    告人顯已不能清償負債，已符合破產法第1 條、第57條、第
    58條可准予宣告破產要件，詎原審遽認無破產實益而駁回抗
    告人之聲請，實有未當。況類似情形，其他法院及本院亦有
    准宣告破產之案例。為此依法提起抗告，求予廢棄原裁定，
    另為適法之裁定云云。
二、按破產管理人之報酬為財團費用；破產人及其家屬之必要生
    活費視為財團費用。財團費用及財團債務，應先於破產債權
    ，隨時由破產人依破產法之規定清償之。破產宣告後，如破
    產財團之財產不敷清償財團費用及財團債務時，法院因破產
    管理人之聲請，應以裁定宣告破產終止。破產法第95條第1
    項第3 款、同條第2 項、第97條、第148 條分別定有明文。
    又破產監查人之報酬，依破產法第128 條準用第84條之規定
    ，其報酬與破產管理人之報酬均由法院定之，自亦應與破產
    管理人之報酬先於破產債權而受清償。又破產法第57條規定
    ，債務人不能清償債務者固得宣告破產，然依上開破產法第
    148 條規定之旨趣，如債務人之財產不敷清償破產財團費用
    及財團債務時，即應認無宣告破產之實益。最高法院86年度
    台抗字第479 號裁定可資參照。是以破產程序，乃債務人無
    力對全體債權人清償債務時，由法院介入，強制將債務人之
    全部財產依一定程序為變價及分配，使債權人得以公平受償
    之程序。故債務之財產如可預見不敷清償破產財團費用及財
    團債務，致使多數債權人之普通債權無法獲得公平滿足，即
    無宣告破產之實益，而如仍進行破產程序，顯與破產制度之
    本旨及目的有違，即不應准許。
三、經查抗告人分別積欠國泰世華商業銀行32萬3,535 元、中華
    商業銀行36萬6,061 元、台新國際商業銀行26萬873 元、中
    國信託商業銀行64萬2,159 元、上海豐銀行3 萬7,086 元
    、台灣新光商業銀行10萬9,579 元、聯邦商業銀行8 萬2,11
    8 元、慶豐商業銀行1 萬9,400 元、美商花旗銀行12萬1,55
    0 元、萬泰商業銀行1 萬7,636 元、永豐信用卡股份有限公
    司9 萬6,120 元等情，已據原審依職權向各該債權銀行查明
    屬實，並有各該債權銀行函、陳報狀、帳務資料查詢單附卷
    可稽（見原審卷第31頁至第136 頁），加計抗告人所陳報之
    遠東商業銀行8 萬932 元（見原審卷第9 頁），總計抗告人
    積欠銀行本息合計為215 萬9,049 元，原審依職權調閱抗告
    人93年至95年度稅務電子閘門財產所得調件明細表結果，抗
    告人並無任何財產（見原審卷第153 頁至第155 頁）。雖抗
    告人主張其得以構成破產財團之財產為現金20萬1,200 元（
    見原審卷第11頁），然抗告人迄未能舉證以實其說，自無足
    採信。則抗告人主張其無法清償債務，依法有破產之原因等
    情，固堪採信。惟抗告人既已無資產清償破產財團之費用及
    債務，揆諸上開說明，應認已無宣告破產之實益。況縱認抗
    告人主張其有現金20萬1,200 元得以構成破產財團之財產為
    真實；然依內政部所公布95年度台灣省每人每月最低生活費
    標準為為9,210 元計算，則抗告人每年所需支出之必要生活
    費用為11萬520 元（即3210×12=110,520元）。又本件如宣
    告抗告人破產，抗告人尚須支付破產管理人及監查人之報酬
    。按破產管理人及監查人之報酬，如以訴訟實務中一般律師
    之酬勞計算，每人至少收費5 萬元，遑論破產程序尚須召開
    債權人會議出售或處分資產，分配破產財團等，其程序較為
    複雜，通常歷經1 年仍無法終結。故實務上，破產管理人及
    監查人之報酬常遠較此一金額高出甚多。從而本件如宣告抗
    告人破產，參照破產法第95條第1 項第3 款及同條第2 項之
    規定，抗告人第1 年支出之財團費用至少即高達21萬520 元
    （即110,520 元+50,000 元+50,000 元=210,520元）。另依
    「各級法院辦案期限實施要點」第2 點第2 項規定，破產事
    件之辦案期限為2 年，則抗告人在破產期間支付之財團費用
    至少即高達32萬1,040 元（即210,520+110,520 元=321,040
    元）。若再加上破產程序中必須花費之公告，債權人會議等
    管理、分配之必要費用，則已遠逾抗告人主張之現金20萬1,
    200 元。是抗告人之財產於扣除上開破產管理人及監查人之
    報酬，抗告人之必要生活費及其他必要之管理，分配費用後
    ，亦無餘額可供構成破產財團，自無法清償破產債權，揆諸
    上開說明，亦難認有宣告破產之實益。是本件抗告人聲請宣
    告破產即無實益，不應准許。至於抗告人雖主張類似抗告人
    之情形，其他法院及本院亦有准宣告破產之案例云云。惟查
    其他法院及本院縱有准予宣告破產之案例，然其他案例與本
    件情形並非全然相同，自難比附援引。而其他案例之判斷，
    對本院自無拘束力、附此明。
四、綜述所述，原審因認本件抗告人聲請宣告破產並無實益，而
    裁定駁回抗告人所為破產宣告之聲請，經核尚無不合，抗告
    意旨仍執前詞，指摘原裁定不當，求予廢棄，非有理由，應
    予駁回。
五、據上論結，本件抗告為無理由，爰依破產法第5 條、民事訴
    訟法第495 條之1 第1 項、第449 條第1 項、第95條、第78
    條裁定如主文。
中    華    民    國    97    年    3     月    31    日
                              民事第三庭
                                  審判長法官   張國彬
                                  法      官   鄭月霞
                                  法      官   吳登輝
以上正本證明與原本無異。
如不服本裁定應於送達後10日內向本院提出再抗告狀，並繳納再
抗告費新台幣1 千元。再為抗告應以適用法規顯有錯誤為理由，
並經本院之許可，該許可以原裁定所涉及之法律見解具有原則上
之重要性者為限，並委任律師為代理人。抗告人之配偶、3 親等
內之血親、2 親等內之姻親，或抗告人為法人、中央或地方機關
時，其所屬專任人員具有律師資格並經法院認適當者，亦得為第
三審代理人。抗告人或其法定代理人具有律師資格者及前項情形
，應於提起抗告或委任時釋明之。
中    華    民    國    97    年    4     月     1    日
                                  書  記  官   張明賢
                                                    w


司法院資訊處製作；財團法人民間司法改革基金會備份。
